【裁判字號】    97,易,4947
【裁判日期】    980525
【裁判案由】    詐欺
【裁判全文】
臺灣臺中地方法院刑事判決              97年度易字第4947號
公  訴  人  臺灣臺中地方法院檢察署檢察官
被      告  甲○○
上列被告因詐欺案件，經檢察官提起公訴（97年度偵緝字第2359
號），本院判決如下：
    主    文
甲○○幫助意圖為自己不法之所有，以詐術使人將本人之物交付
，處有期徒刑月，如易科罰金，以新臺幣壹仟元折算壹日。
    犯罪事實
一、甲○○明知金融機構帳戶之存摺及提款卡係供自己使用之重
    要理財工具，關係個人財產、信用之表徵，且可預見存摺、
    提款卡及其密碼如交予他人使用，而未加以闡明正常用途，
    極易被利用為與財產有關之犯罪工具，竟仍不顧他人可能遭
    受財產上損害之危險，而基於縱若其金融機構帳戶被利用作
    為詐欺取財，並不違背其本意之幫助犯意，於民國（下同）
    96年9月初某日，將其於93年2月17日向遠東國際商業銀行臺
    中自由分行所申設開立第00000000000000號帳戶之存摺、提
    款卡（包括密碼），從臺中朝馬客運站以客運巴士寄到桃園
    長城轉運站，交付予真實姓名、年籍不詳之成年男子使用。
    該真實姓名、年籍不詳之成年男子或所屬詐欺集團成員取得
    甲○○所有上開遠東國際商業銀行臺中自由分行帳戶之存摺
    、提款卡（包括密碼）後，即意圖為自己不法之所有，於(一)
    96年9月8日晚上8時許，由其中自稱「可欣」之成年女子以
    聊天室網站聯絡及撥打電話予乙○○，向乙○○詐稱：要出
    去玩的話，請匯款至指定帳戶等語，使乙○○信以為真而陷
    於錯誤，遂依該自稱「可欣」之成年女子指示，於96年9月
    10日，以其友人曾柏烜新竹國際商業銀行提款卡匯款新臺幣
    （下同）1萬5983元至甲○○所有上開遠東國際商業銀行臺
    中自由分行帳戶。該真實姓名、年籍不詳之成年男子或所屬
    詐欺集團成員隨即於當日利用提款卡領出所詐得上開款項。
    (二)96年9月9日凌晨3時20分許，由其中真實姓名、年籍不詳
    之成年女子以「高雄人聊天室」網站聯絡及撥打電話予丙○○，向丙○○詐稱：請至提款機前依指示操作以證明並非警
    務人員才要與其見面等語，使丙○○信以為真而陷於錯誤，
    遂依該真實姓名、年籍不詳之成年女子指示，於同日凌晨3
    時43分許，在中國信託商業銀行匯款2萬9983元至甲○○所
    有上開遠東國際商業銀行臺中自由分行帳戶。該真實姓名、
    年籍不詳之成年男子或所屬詐欺集團成員隨即於當日利用提
    款卡領出所詐得上開款項。嗣經乙○○、丙○○察覺有異，
    始知受騙，並報警處理，為警循線查獲。
二、案經乙○○、丙○○訴由高雄市政府警察局三民第一分局報
    請臺灣臺中地方法院檢察署檢察官偵查起訴。
    理    由
一、按現行刑事訴訟法為保障被告之反對詰問權，排除具有虛偽
    危險性之傳聞證據，以求實體真實之發見，於該法第159條
    第1項明定被告以外之人於審判外之言詞或書面陳述，除法
    律有規定者外，不得作為證據。而刑事訴訟法第159條之1至
    159條之4有傳聞法則之例外規定，且被告以外之人於審判外
    之陳述，雖不符前4條之規定，而經當事人於審判程序同意
    作為證據，法院審酌該言詞陳述或書面陳述作成時之情況，
    認為適當者，亦得為證據；當事人、代理人或辯護人於法院
    調查證據時，知有第159條第1項不得為證據之情形，而未於
    言詞辯論終結前聲明異議者，視為有前項之同意，刑事訴訟
    法第159條之5定有明文。本件檢察官、被告並未就被告以外
    之人於審判外之陳述有所爭執，且迄於言詞辯論終結前，均
    未主張有刑事訴訟法第159條第1項不得為證據之情形，是應
    認已同意作為證據，且經本院審酌後，認無不適當之情形，
    應認均有證據能力，合先敘明。
二、訊之被告甲○○固坦承於96年9月初某日，將其於93年2月17
    日向遠東國際商業銀行臺中自由分行所申設開立第00000000
    000000號帳戶之存摺、提款卡（包括密碼），從臺中朝馬客
    運站以客運巴士寄到桃園長城轉運站，交付予真實姓名、年
    籍不詳之成年男子使用，然矢口否認有何幫助詐欺取財犯行
    ，辯稱：當時伊因要辦貸款，對方說可以幫伊辦貸款，但需
    要伊的存摺、提款卡及密碼，伊乃將上開遠東國際商業銀行
    台中自由分行帳戶之存摺、提款卡及密碼寄給對方，對方收
    取後，有與伊聯絡，告以過兩天會幫伊處理，惟過兩天後，
    對方就聯絡不到了，因為伊想說再等等看，故未將存摺及提
    款卡辦理掛失，不知對方會拿去作為不法用途，並無幫助詐
    欺取財之犯意云云。惟查乙○○、丙○○因誤信詐欺集團成
    員所提供之上開詐騙訊息，以致陷於錯誤，而先後於前揭時
    間分別匯款1萬5983元、2萬9983元至甲○○所有上開遠東國
    際商業銀行臺中自由分行帳戶，該詐欺集團成員隨即各於當
    日以提款卡提領所詐得上開款項等情，業據證人即告訴人乙○○、丙○○分別於警詢時指證述綦詳，並有告訴人乙○○
    提出之曾柏烜新竹國際商業銀行中原簡易型分行存摺內頁轉
    帳資料影本1紙、告訴人丙○○提出之中國信託自動櫃員機
    交易明細表影本1紙及被告所有上開遠東國際商業銀行臺中
    自由分行帳戶之開戶資料、存摺往來明細分戶帳影本各1份
    附卷可稽。且依被告上開所辯，其因缺錢使用欲委由真實姓
    名、年籍不詳之成年男子申辦貸款，衡情應由其提供有關工
    作或資力等有還款能力之證明以供貸與人審核，豈有將與申
    辦貸款無關之其所有上開遠東國際商業銀行臺中自由分行之
    存摺、提款卡（包括密碼）交付予不相識且真實姓名、年籍
    均不詳之成年男子以供辦理使用之理，實與常情有違；況被
    告係71年2月9日出生之成年人，具相當之社會經驗，對該真
    實姓名、年籍不詳之成年男子何以須用其所有上開遠東國際
    商業銀行臺中自由分行帳戶，豈能無疑？且自政府開放金融
    機構申請設立以來，金融機構大量增加，使一般人申請存款
    帳戶極為容易、便利，故除非充作犯罪使用，一般並無使用
    他人金融機構帳戶之必要。而坊間新聞媒體，對於不肖犯罪
    集團，經常利用大量取得之金融機構帳戶，作為詐欺或恐嚇
    取財工具，亦多所報導，被告對此應知之甚詳，竟仍將其所
    有上開遠東國際商業銀行臺中自由分行帳戶之存摺、提款卡
    （包括密碼），交付予真實姓名、年籍不詳之成年男子使用
    ，該真實姓名、年籍不詳之成年男子或所屬詐欺集團成員果
    據以作為詐欺取財匯款之工具，被告自有幫助該真實姓名、
    年籍不詳之成年男子或所屬詐欺集團成員詐欺取財之不確定
    故意無疑。是被告辯以並無幫助詐欺取財之犯意云云，無非
    事後卸責之詞，不足採信，事證明確，其犯行堪以認定。
三、按刑法上之故意，以行為人對於構成犯罪之事實，包括犯罪
    客體、行為、結果等均有具體確定認識，並有意使其發生者
    為確定故意，而行為人對於構成犯罪之事實，雖無具體確定
    認識，但已預見其發生，且其發生不違背其本意者，則為不
    確定故意。又行為人基於幫助他人犯罪之意思，為促成他人
    犯罪而為犯罪構成要件以外之行為，為幫助犯。本件被告將
    其所有上開遠東國際商業銀行臺中自由分行帳戶之存摺、提
    款卡（包括密碼），交付予真實姓名、年籍不詳之成年男子
    使用，該真實姓名、年籍不詳之成年男子或所屬詐欺集團成
    員嗣據以作為詐欺取財匯款之工具，此既不違背被告當初交
    付存摺、提款卡（包括密碼）之本意，且係參與提供取得詐
    欺取財犯罪所得款項之工具，對此犯行施以助力，為詐欺取
    財罪構成要件以外之行為，應以詐欺取財罪之幫助犯論之。
    核被告所為，係犯刑法第30條第1項、第339條第1項之幫助
    詐欺取財罪。又被告係幫助該真實姓名、年籍不詳之成年男
    子或所屬詐欺集團成員犯詐欺取財罪，為幫助犯，應按正犯
    之刑減輕之。又被告以一行為交付其所有上開遠東國際商業
    銀行臺中自由分行帳戶之存摺、提款卡（包括密碼）供詐欺
    集團從事詐欺取財匯款使用，並侵害上開2位被害人之財產
    法益，為想像競合犯，依刑法第55條前段之規定，應從一處
    斷。爰審酌被告提供其個人所申請之上開遠東國際商業銀行
    臺中自由分行帳戶予詐欺集團作為詐欺取財之匯款帳戶使用
    ，助長犯罪之不良風氣，幫助犯罪者隱匿真實身分，增加檢
    警犯罪偵查之困難性，不肖之徒，則爭相仿效，藉此手段詐
    欺取財，日益猖獗，致使受害民眾不斷增加，若不針對提供
    人頭帳戶者，予以適度之刑罰，顯然無法抑制該類型犯罪之
    發生，暨被告迄未賠償告訴人之損害，並兼衡酌被告本身並
    未實際參與詐欺取財之犯行，可責難性較為輕微，與被告犯
    罪後矢口否認犯行、犯後態度非佳等一切情狀，量處如主文
    所示之刑，並諭知易科罰金之折算標準，以示懲儆。
四、據上論斷，應依刑事訴訟法第299條第1項前段，刑法第30條
    第1項前段、第339條第1項、第30條第2項、第55條、第41條
    第1項前段，刑法施行法第1條之1，判決如主文。
本案經檢察官丁○○到庭執行職務。
中    華    民    國    98    年    5     月    25    日
                  刑事第五庭  審判長法  官  朱光國
                                    法  官  唐光義
                                    法  官  林慧英
以上正本證明與原本無異。
如不服本判決應於收受判決後10日內向本院提出上訴書狀，並應
敘述具體理由；其未敘述上訴理由者，應於上訴期間屆滿後20日
內向本院補提理由書（均須按他造當事人之人數附繕本）「切勿
逕送上級法院」。
                                    書記官  張孝妃
中    華    民    國    98    年    5     月    25    日
附錄論罪科刑法條
刑法第339條第1項
意圖為自己或第三人不法之所有，以詐術使人將本人或第三人之
物交付者，處5年以下有期徒刑、拘役或科或併科1千元以下罰金
。


司法院資訊處製作；財團法人民間司法改革基金會備份。
